# 商誉分摊

提问人：李李 Q 时间：2021-04-06 08:05:05
请教陈老师及各位同行：
根据会计准则，企业应该将商誉分摊至协同作用受益的资产组及资产组组合中。举例，A公司为生产灯类的企业，旗下有 2 大业务（不超过分部），商用灯具及家用灯具，企业本期并购了一家生产家用灯具的B公司，产生商誉 2 千万，对方公司为生产家用灯具的公司，企业预计能够从家用灯具研发及家用灯具渠道等方面获取额外收益，企业可以将并购产生的商誉分摊至A公司本身的家用灯具业务及B公司家用灯具业务么，因为B公司是家用灯具公司，企业预计能够从B公司研发及市场渠道等获取协同效用。如果不可以，其背后的理论依据是什么？
另外，查询多份上市公司年报，很多企业将并购的标的直接作为一个资产组组合进行商誉减值测试，但是按照企业会计准则的规定，企业应该将商誉分摊至协同作用受益的资产组及资产组组合中，如果企业将收购的标的公司作为一个资产组组合，岂不是没有考虑其他在协同作用中收益的资产组，其背后的原理又是什么呢？
非常感谢陈老师及各位同行的指教

回答人：chenyiwei
在实务中，由于收购的最初几年都有业绩对赌，为了准确核算被收购部分的业绩，刚开始的业绩承诺期内一般保留被收购方原先的管理架构，也避免对其进行重大的重组整合。这种做法的弊端就是并购协同效应在收购后的最初几年内可能难以发挥（或者至少不明显），在此情况下，业绩承诺期内的商誉减值测试单元通常就是被收购方的原有资产组。
业绩承诺期结束后，随着逐步整合被收购方和收购方的同类原有业务，协同效应会逐步体现出来，此时随着架构重组的进展，相应调整商誉在各受益资产组之间的分配情况。